最高法院民事裁定　　　　　　　　　　111年度台上字第404號
上　訴　人　高崇中

訴訟代理人　林威伯律師
被 上訴 人　高崇梅
　　　　　　宣大瑋
上列當事人間請求塗銷所有權移轉登記等事件，上訴人對於中華
民國110年10月26日臺灣高等法院第二審判決（110年度上字第46
9號），提起上訴，本院裁定如下：
    主  文
上訴駁回。
第三審訴訟費用由上訴人負擔。
    理  由
按上訴第三審法院，非以原判決違背法令為理由，不得為之；又
判決不適用法規或適用不當者，為違背法令；且提起上訴，上訴
狀內應記載上訴理由，表明原判決所違背之法令及其具體內容，
暨依訴訟資料合於該違背法令之具體事實，其依民事訴訟法第46
9條之1規定提起上訴者，並應具體敘述為從事法之續造、確保裁
判之一致性或其他所涉及之法律見解具有原則上重要性之理由。
同法第467條、第468條、第470條第2項定有明文。是當事人提起
上訴，如依同法第469 條規定，以原判決有所列各款情形之當然
違背法令為理由時，其上訴狀或理由書應表明該判決有合於各該
條款規定情形之具體內容，及係依何訴訟資料合於該違背法令之
具體事實；如依同法第469條之1規定，以原判決有前條以外其他
不適用法規或適用不當為理由時，其上訴狀或理由書應表明該判
決所違背之法令條項，或有關解釋字號，或成文法以外之習慣或
法理、法則等及其具體內容，暨係依何訴訟資料合於該違背法令
之具體事實，並具體敘述為從事法之續造、確保裁判之一致性或
其他所涉及之法律見解具有原則上重要性之理由。上訴狀或理由
書如未依上述方法表明，或其所表明者與上開法條規定不合時，
即難認為已合法表明上訴理由，其上訴自非合法。本件上訴人對
於原判決提起上訴，雖以該判決違背法令為由，惟核其上訴理由
狀所載內容，係就原審取捨證據、認定事實及解釋契約之職權行
使，所論斷：系爭不動產原為訴外人高龍所有，向原中國農民銀
行股份有限公司（下稱農民銀行）借款新臺幣（下同）60萬元、
160 萬元，並以系爭不動產設定抵押權予農民銀行為擔保，高龍
於民國90年8 月31日死亡後，系爭不動產及抵押債務由高龍之繼
承人繼承，於91年1 月10日辦妥繼承登記。上訴人於93年11月間
簽署系爭授權書，授權被上訴人高崇梅全權代理包括系爭不動產
在內之房地為出售、移轉…等處分行為。農民銀行於94年10月間
向高龍之繼承人催繳借款，高龍之繼承人於95年11月2 日以買賣
為原因，將系爭不動產移轉登記為被上訴人宣大瑋所有，上訴人
部分係由高崇梅執系爭授權書辦理。宣大瑋嗣即清償農民銀行上
揭貸款，並塗銷抵押權設定登記。審諸兩造不爭執之事項及陳述
，證人高崇正、高尚仁、高尚倫、高建富之證述，參互以察，堪
認高龍之繼承人均與宣大瑋達成將系爭不動產所有權移轉登記予
宣大瑋，及由宣大瑋以其名義辦理貸款，用以清償積欠農民銀行
貸款之合意，亦非出於通謀虛偽意思表示而無效。至上訴人聲請
向臺灣新北地方法院（下稱新北地院）函查另件高尚仁為原告之
案件，以查明其與宣大瑋就系爭不動產有無買賣關係，因依上訴
人及高崇正所述，已足以認定系爭不動產於95年10月19日所為之
買賣債權行為（下稱系爭債權行為），及同年11月2 日以買賣為
原因所為之所有權移轉物權行為（下稱系爭物權行為），均非通
謀虛偽意思表示而無效，自無再行調查必要。則上訴人於原審追
加請求確認系爭不動產就系爭債權行為及物權行為均不存在，並
請求宣大瑋塗銷系爭所有權移轉登記，洵屬無據，不能准許。另
上訴人並無法證明高崇梅於108 年12月26日，與其搭乘高崇正所
駕駛之車內，已知悉其罹患愛滋病之事實，上訴人主張高崇梅故
意洩漏其醫療隱私，侵害其隱私權，依侵權行為法律關係，請求
高崇梅賠償損害，自乏所據。從而，上訴人依民法第113 條、第
767條第1項、第821 條、第828條第2項規定，請求確認系爭不動
產就系爭債權行為及物權行為均不存在，並請求宣大瑋塗銷系爭
所有權移轉登記；另依同法第184條第1項前段、第195條第1項規
定，請求高崇梅給付10萬元本息，均無理由，不能准許等情，指
摘其為不當，並就原審命為辯論及已論斷或其他贅述而與判決結
果無影響者，泛言未論斷或論斷違法或理由矛盾，而非表明依訴
訟資料合於該違背法令之具體事實，並具體敘述為從事法之續造
、確保裁判之一致性或其他所涉及之法律見解具有原則上重要性
之理由，難認已合法表明上訴理由。依首揭說明，應認其上訴為
不合法。末查，證據調查原由審理事實之法院衡情裁量，若認事
實明瞭，自可即行裁判，毋庸再為調查。原審已敘明本件事證已
臻明確，兩造其餘攻擊防禦方法與判決結果不生影響，爰不逐一
論駁，因而未依上訴人聲請向新北地院調閱另件訴訟案卷，乃其
認定事實、調查證據之裁量權行使，上訴論旨，據以指摘原判決
違背法令，不無誤會，附此敘明。
據上論結，本件上訴為不合法。依民事訴訟法第481條、第444條
第1項、第95條、第78條，裁定如主文。
中    華    民    國   111    年    1     月    26    日
                      最高法院民事第六庭
                          審判長法官  魏  大  喨  
                                法官  李  文  賢  
                                法官  林  玉  珮  
                                法官  高  榮  宏  
                                法官  李  寶  堂  
本件正本證明與原本無異
                                      書  記  官
中    華    民    國   111    年    2     月    9     日